臺灣板橋地方法院民事判決　　　　　　　 96年度訴字第643號
原　　　告　甲○
訴訟代理人　張玉希律師
被　　　告　成翰電子實業有限公司
特別代理人　乙○○
上列當事人間請求確認董事委任關係不存在等事件，經本院於民
國96年6 月6 日言詞辯論終結，判決如下：
    主  文
確認被告於民國九十一年十一月二十日委任原告為該公司董事之
委任關係不存在。
訴訟費用由被告負擔。
    事實及理由
一、程序方面：
    按對於無訴訟能力人為訴訟行為，因其無法定代理人，或其
    法定代理人不能行代理權，恐致久延而受損害者，得聲請受
    訴法院之審判長選任特別代理人，民事訴訟法第51條第1 項
    定有明文。又所謂法定代理人不能行代理權，不僅指法律上
    不能（如經法院宣告停止其權利）而言，並包括事實上之不
    能（如心神喪失、利害衝突等）在內。本件原告因於主管機
    關登記資料上列載為被告之董事，負責執行業務並代表公司
    ，本應為本件訴訟被告之法定代理人，但因就本件訴訟結果
    與被告間利害衝突，事實上不能行代理權，業據聲請為被告
    選任特別代理人，並經本院依法選任股東乙○○為之乙節，
    有本院96年度聲字第787 號裁定附卷可按，故本件訴訟即應
    由受選任之特別代理人乙○○為被告進行訴訟，合先敘明。
二、原告起訴主張：緣被告成翰電子實業有限公司（下稱成翰公
    司）於91年度增資，原告應訴外人方文之請託，掛名該公司
    股東，然而卻無端成為被告成翰公司登記負責人。事後，經
    原告向主管機關函調相關資料，發現被告成翰公司係依據91
    年11月20日之股東同意書，向主管機關辦理變更負責人登記
    ，而將原告登記為該公司之董事即負責人。惟據被告成翰公
    司登記股東彭建華、張秉中2 人表示，該同意書之簽名並非
    渠等所為，渠等亦未授權他人代為之。而被告成翰公司登記
    股東計有5 人，扣除該2 人後，實際同意原告擔任被告成翰
    公司董事即負責人之股東並未達2/3 。因此，原告被推選為
    該公司董事即負責人，顯然不符公司法第108 條第1 項之規
    定，故原告與被告成翰公司間之董事委任關係並不存在，其
    登記亦顯不實，而此一不實登記，足以讓他人誤信原告為被
    告成翰公司之董事即負責人，造成原告在私法上之地位有受
    侵害之危險，故原告提起本件訴訟，顯有即受確認判決之法
    律上利益。為此，提起本件訴訟等語，並聲明求為判決：確
    認原告與被告成翰公司間董事委任關係不存在。被告則聲明
    求為判決：原告之訴駁回。
三、按確認法律關係之訴，非原告有即受確認判決之法律上利益
    者，不得提起之，民事訴訟法第247 條第1 項定有明文。又
    所謂「即受確認判決之法律上利益」，係指法律關係之存否
    不明確，致原告在私法上之地位有受侵害之危險，而此危險
    得以對於被告之確認判決除去者而言，最高法院52年台上字
    第1922號判例意旨參照。本件被告成翰公司在主管機關之登
    記資料中，將原告列為董事一情，有該公司變更登記表在卷
    可參，客觀上確有使人誤認原告係被告成翰公司董事，及原
    告與被告成翰公司間有委任關係存在之虞，且依公司法第12
    條規定：「公司設立登記後，有應登記之事項而不登記，或
    已登記之事項有變更而不為變更之登記者，不得以其事項對
    抗第三人」，於被告成翰公司向主管機關辦理變更登記前，
    原告尚不得以其未經合法選任為董事之事實對抗第三人，並
    參酌原告復當庭陳稱已因之遭行政院法務部行政執行署限制
    出境等情，足認原告私法上之地位確實有受侵害之危險，而
    此項危險又非不得以確認判決予以除去，揆諸前開判例意旨
    ，自應認本件原告有即受確認判決之法律上利益，併先敘明
    。
四、次按有限公司董事之選任，應經3 分之2 以上股東之同意，
    就有行為能力之股東中選任之，公司法第108 條第1 項定有
    明文。是有關董事與公司間之委任關係，並非如一般民法委
    任關係，係由當事人意思表示一致而成立，而須經由公司依
    法召開之股東會合法選任始能成立。查本件被告成翰公司乃
    係依據91年11月20日之股東同意書，持以向主管機關辦理變
    更負責人登記，而將原告登記為該公司之董事即負責人乙節
    ，有原告所提出之公司變更登記表及成翰公司股東同意書各
    1 份在卷可按，惟上開同意書上有關股東彭建華、張秉中之
    簽名，並非渠等所為或授權他人為之等情，有渠等2 人所出
    具之聲明書存卷可憑，並參以證人方文已於本院審理時到庭
    證稱：「‧‧‧‧（問：成翰公司的營運是否都有參與？）
    是的，我們當初是在91年11月以增資的方式入股成翰公司，
    入股前公司的資本是500 萬元，增資後變為5000萬元，我們
    入股之後，該公司舊股東的持股500 萬元統一集中到楊文昇
    名下。（問：當時與你相同方式入股者還有誰？）還有傅棟
    埕、廖瑞賢。（問：股東張秉中、彭建華的出資與何人有關
    ？）這兩位的身分證影本是我們從公司的檔案中找出來的，
    其中張秉中是我們公司的供應商，彭建華是我們買辦公室傢
    具時的經手人，跟我們公司業務沒有直接往來關係。（問：
    上開2 人是否有同意出名作公司股東？）沒有。（問：91年
    11月20日該次股東會有召開？）實際上沒有召開，但是甲○
    有同意要用他的名義登記為股東，也知道他的持股金額是多
    少，楊文昇也知道，但是張秉中、彭建華從頭到尾不知道被
    登記為公司股東及持股金額。（問：誰決定由甲○作董事？
    ）是我建議的，因為這次股東會並沒有召開，而我實際上投
    資公司最多的，所以是由我來指定。（問：甲○知否被選任
    為董事？）不知道。（問：甲○同意你用他的名義來登記作
    股東時，是否有授權由你可以全權處理？）因為我跟甲○是
    從小一起長大的朋友，所以我主觀認為我可以幫他作決定，
    但是事實上他沒有授權我可以作決定，後來也沒有同意這個
    決定。」等語綦詳，足見上開被告成翰公司持以向主管機關
    辦理變更負責人登記之股東同意書，該次股東會非但未經依
    法召開，其內容亦多所不實，自難認原告係由被告成翰公司
    依據公司法規定經股東2/3 以上同意所合法選任為董事者，
    是原告主張渠為被告成翰公司董事並未經合法選任等語，即
    堪採信。
五、從而，原告據以提起本訴，請求確認與被告成翰公司間之董
    事委任關係不存在，即為有理由，應予准許。
六、結論：本件原告之訴為有理由，依民事訴訟法第78條，判決
    如主文。
中　　華　　民　　國　　96　　年　　6 　　月　　20　　日
                  民事第一庭    法　官　黃若美
以上正本係照原本作成
如對本判決上訴，須於判決送達後20日內向本院提出上訴狀
中　　華　　民　　國　　96　　年　　6 　　月　　20　　日
                                書記官　傅明華
